【裁判字號】    99,易,1064
【裁判日期】    990716
【裁判案由】    恐嚇取財
【裁判全文】
臺灣高雄地方法院刑事判決  99年度易字第1064號
公  訴  人  臺灣高雄地方法院檢察署檢察官
被      告  丙○○原名陳俊廷.
選任辯護人  楊水柱律師
上列被告因恐嚇取財案件，經檢察官提起公訴（99年度偵字第
4988號），被告於準備程序為有罪之陳述，經本院合議庭裁定由
受命法官獨任進行簡式審判程序，判決如下：
    主  文
丙○○共同犯恐嚇取財罪，處有期徒刑捌月，扣案之山寨機行動
電話壹支（含家樂福電信SIM卡壹張）沒收。
    事  實
一、丙○○與陳健鐸（業經臺灣高等法院高雄分院以99年度上易
    字第445 號判決處有期徒刑8 月確定）為屏東縣私立民生家
    商同學，於民國98年7 月至8 月間，加入真實姓名年籍不詳
    自稱「李宗廷」之成年男子所屬之犯罪集團，擔任至指定地
    點收取遭該犯罪集團恐嚇取財被害人所交付款項之工作（俗
    稱車手）。謀議既定，丙○○即與陳健鐸、「李宗廷」及其
    所屬犯罪集團成年成員間基於意圖為自己不法所有之犯意聯
    絡，由該犯罪集團之成年成員於98年9 月29日下午5 時許，
    撥打電話予乙○○，恫稱：其子替人擔保地下錢莊債務30萬
    元，現在地下錢莊處，如不替其償還債務，將砍斷其手腳等
    語，致乙○○心生畏懼，於同日下午5 時40分許，依指示將
    約定之1 萬2000元置於高雄縣路竹鄉鴨寮村保安宮旁之電話
    亭，「李宗廷」再指派丙○○騎乘車牌號碼223-CUC 號之機
    車搭載陳健鐸前往上址，由陳健鐸下車取得上開1 萬2000元
    。嗣乙○○返家後，發覺其子在家安然無恙，遂報警處理。
    詎該犯罪集團食髓知味，復承前開為自己不法所有之犯意聯
    絡之接續犯意，於同日下午5 時45分許，撥打電話予乙○○
    ，恫稱：30萬元債務僅償還1 萬2000元過低，須再償還15萬
    元等語，乙○○與對方討價還價為3 萬元後，於同日下午6
    時50分許，依指示將3 萬元置於高雄縣路竹鄉路竹國小前某
    自用小客車旁，待丙○○與陳健鐸欲取款時，埋伏在旁之員
    警當場逮捕陳健鐸，並在陳健鐸身上扣得上開1 萬2000元（
    已由乙○○領回）、山寨機行動電話1 支（含家樂福電信
    SIM 卡1 張），丙○○則趁隙逃逸。
二、案經高雄縣政府警察局湖內分局報告臺灣高雄地方法院檢察
    署檢察官偵查起訴。
    理  由
一、本件被告丙○○所犯係死刑、無期徒刑、最輕本刑為3 年以
    上有期徒刑以外之罪，其於準備程序就被訴事實為有罪之陳
    述，經本院告知簡式審判程序之旨，並聽取其與檢察官之意
    見後，認無不得或不宜改依簡式審判程序進行之情事，依刑
    事訴訟法第273 條之1 第1 項規定，裁定由受命法官獨任進
    行簡式審判程序，合先敘明。
二、上開犯罪事實，業據被告丙○○於本院審理中坦承不諱，核
    與證人即共同被告陳健鐸、證人乙○○於警詢中之證述大致
    相符，且有扣押筆錄、扣押物品目錄表、照片3 張、贓物認
    領保管單1 份在卷可參，並有山寨機行動電話（含家樂福電
    信SIM 卡1 張）扣案可證，足認被告出於任意性之自自與事
    實相符，堪以採信。本案事證明確，被告犯行洵堪認定。
三、核被告丙○○所為，係犯刑法第346 條第1 項之恐嚇取財罪
    。被告就上開犯行，與陳健鐸、真實姓名年籍不詳自稱「李
    宗廷」之成年男子及「李宗廷」所屬犯罪集團之成年成員間
    ，具有犯意聯絡及行為分擔，應論以共同正犯。被告於98年
    9 月29日下午5 時許、5 時45分許，以電話向乙○○恐嚇取
    財，係在密切接近之時、地實施，侵害同一之法益，各行為
    之獨立性薄弱，依一般社會健全觀念，在時間差距上，難以
    強行分開，為接續犯，應論以一罪。爰審酌被告正值青年，
    竟不循正途取財，擔任犯罪集團之車手領取贓款，顯見被告
    之價值觀有待矯正，行為實不足取，惟念及被告年紀尚輕，
    智慮不週，且犯後坦承犯行，迄今並無任何犯罪前科，有臺
    灣高等法院被告前案紀錄表1 份在卷可稽，並考量被告於「
    李宗廷」所屬犯罪集團中之地位等一切情狀，認檢察官求處
    有期徒刑8 月，應屬允當，因而量處如主文所示之刑。扣案
    之山寨機行動電話1 支（含家樂福電信SIM 卡1 張，如警卷
    第55頁手機照片中上方所示者），為共犯陳健鐸所有供其與
    被告及「李宗廷」聯繫取款事宜所用之物，業據被告及證人
    陳健鐸供陳在卷（院二卷第48頁、偵一卷第13至15頁），爰
    依刑法第38條第1 項第2 款之規定，宣告沒收。
據上論斷，應依刑事訴訟法第273 條之1 第1 項、第284 條之1
、第299 條第1 項前段，刑法第28條、第346 條第1 項、第38條
第1 項第2 款，刑法施行法第1 條之1 ，判決如主文。
本案經檢察官甲○○到庭執行職務。
中    華    民    國    99    年    7     月    16    日
                  刑事第十五庭    法  官  吳佳樺
以上正本證明與原本無異。
如不服本判決應於收受送達後10日內向本院提出上訴書狀，並應
敘述具體理由；如未敘述上訴理由者，應於上訴期間屆滿後20日
內向本院補提理由書（均須按他造當事人之人數附繕本）「切勿
逕送上級法院」。
中    華    民    國    99    年    7     月    16    日
                                  書記官  廖佳玲
附錄本判決論罪之法條：
中華民國刑法第346條
（恐嚇取財得利罪）
意圖為自己或第三人不法之所有，以恐嚇使人將本人或第三人之
物交付者，處六月以上五年以下有期徒刑，得併科一千元以下罰
金。
以前項方法得財產上不法之利益，或使第三人得之者，亦同。
前二項之未遂犯罰之。

司法院資訊處製作；財團法人民間司法改革基金會備份。
